臺灣高等法院高雄分院刑事判決　　　　　九十一年度上更(一)字第一九三號
　　上　訴　人　台灣高雄地方法院檢察署檢察官
　　被　　　告　乙○○
右上訴人因被告違反電信法等案件，不服臺灣高雄地方法院八十八年度訴字第一六０
九號中華民國八十八年十一月三十日第一審判決（起訴案號：臺灣高雄地方法院檢察
署八十八年度偵字第一二七四四號），提起上訴，判決後，經最高法院發回更審，本
院判決如左：
      主      文
上訴駁回。
      理      由
一、公訴意旨略以：被告乙○○於民國（下同）八十七年十月間某日，在屏東潮州雙
    美人大酒家內，向綽號「小曾」之不詳姓名成年男子，借得他人盜拷偽造門號為
    000000000號序號、內碼之行動電話一具，並基於意圖為自己不法利益
    之概括犯意，自八十七年十月五日起，至同年十一月二十九日止，未經該行動電
    話門號所有人中華電信股份有限公司（下稱中華電信公司）及該門號租用人甲○
    ○之同意，連續撥打使用上開偽造序號、內碼之無線電電話機具，以無線方式盜
    用中華電信公司鳳山營運處之電信設備與他人通話，撥至如附表所示等電話號碼
    、行動電話號碼及呼叫器號碼作通信使用，共計撥用八十八通，而據以免付電話
    費達新台幣（下同）六百二十七點六元，除足生損害於中華電信公司及甲○○之
    權益外，並對通訊電信使用管理之正確性造成損害。嗣經前揭門號租用人甲○○
    發覺其八十七年十月份電話費帳單有異，向中華電信公司鳳山營運處申報並經該
    處報警追查，始於八十八年四月十三日為警循線查獲。因認被告乙○○涉犯刑法
    第二百十六條、第二百二十條第二項、第二百十條之行使偽造準私文書罪嫌等語
    。
二、惟按犯罪事實應依證據認定之，無證據不得推定其犯罪事實。又不能證明被告犯
    罪者，應諭知無罪之判決，刑事訴訟法第一百五十四條、第三百零一條第一項分
    別定有明文。次按行為非出於故意或過失者，不罰。而過失行為之處罰，以有特
    別規定者為限，刑法第十二條亦著有明文；而故意，係指行為人對於構成犯罪之
    事實，明知並有意使其發生，或對於構成犯罪之事實，預見其發生而其發生不違
    背其本意者而言，此觀刑法第十三條之規定自明。再按，犯罪事實之認定，應憑
    真實之證據，倘證據是否真實尚欠明顯，自難以擬制推測之方法，為其判斷之基
    礎。最高法院五十三年台上字第六五六號著有判例可資參照。
三、公訴人認被告涉犯右開犯罪，係以合法租用而非盜拷偽造序號、內碼之行動電話
    ，其持有人應可正常撥打接收，不應只會撥號卻從不收號，而被告持有上開序號
    之行動電話，竟均只有撥號從未收號，亦從未繳付任何電話費予綽號「小曾」者
    ；而「小曾」又未留下任何聯絡電話及住址，且被告開始使用該行動電話至遭查
    獲為止，業撥打高達八十八通，亦竟從未向綽號「小曾」者查問電話費或懷疑該
    行動電話之合法性，且綽號「小曾」者僅為被告之客戶，被告亦不知「小曾」之
    姓名年籍、住址，足見被告與該人並不熟識，而被告自一不熟識之人借用行動電
    話，竟可免費獲得使用電話之利益，又未留下「小曾」之聯絡電話及住址，如何
    返還行動電話等情，而認被告以迥異於常態之使用方式撥打通信，卻對使用之費
    用即通話之話費卻完全置之不理，被告於取得該行動電話時，應即已明知係盜拷
    偽造序號、內碼之行動電話之情等語，以為論據。
四、訊據被告乙○○固不否認有使用上開行動電話撥打如附表所示之電話號碼之情，
    惟堅詞否認有何違反電信法之犯行，辯稱：前揭行動電話係綽號「小曾」之男子
    ，常至伊上班之屏東潮州雙美人大酒家捧場，因「小曾」常去大陸工作，如要離
    開時，就會主動將行動電話借伊，等他從大陸回來，再將電話還他，伊並不知悉
    該行動電話係盜拷偽造序號、內碼之王八機，「小曾」曾告訴伊僅可撥打出去，
    不要收號，且不撥打時需關機，因如開機收號，萬一是「小曾」之妻或其他家人
    打來時，會引起懷疑而造成困擾，而伊係八十七年底到潮州雙美人酒家上班，至
    十一月底即轉往台東工作，前往台東前已將行動電話還給「小曾」，伊僅在前揭
    酒家上班期間，始有撥打該行動電話，伊撥打之電話已在電信警察隊調取之通聯
    紀錄用紅筆打勾圈認，其他被盜打之電話通數均與伊無關云云。
五、經查被告乙○○撥打之上開行動電話，確係「小曾」者借與被告使用，業據證人
    陳秀麗於本院審理時到庭證稱：伊與被告係在潮州雙美人酒家上班之同事，伊在
    該酒家上班不久，僅二、三個月而已，但在該酒家上班期間，知道有一「小曾」
    之客人將手機借給被告使用，同事說「小曾」有交代被告說手機只可以打出去，
    不可以接，我們想可能是怕他太太打來被被告接到，當時我們都羨慕被告碰到好
    客人等語屬實（見本院九十一年七月八日筆錄），而被害人甲○○於警訊及檢察
    官偵查中之指訴，乃係其為門號為000000000號之行動電話申請人，於
    八十八年一月份發現不正常撥打，且通話費亦有異常，方發覺遭盜打，該行動電
    話雖未曾讓他人拷貝或遺失，然曾送修一次等情，觀被害人甲○○所為之上開指
    訴，並無法證明該行動電話係遭被告所盜拷或被告已知悉該行動電話係他人違法
    盜拷之事實。被告係因綽號「小曾」之男子，常至被告上班之屏東潮州雙美人大
    酒家捧場而結識被告，「小曾」並自願借該行動電話予被告使用，徵諸吾人一般
    生活經驗法則，一般男性至酒店尋歡消費，為避免日後不必要之糾紛發生或隱密
    其私行，而未向酒店之工作人員透露真實姓名及通訊方式者，在所多有，而酒店
    之服務人員亦多不會冒然詢問至酒店消費之客人真實姓名及聯絡方式或住處，大
    都以類如「李董」、「張大哥」等稱謂或綽號稱之，是被告所辯不知綽號「小曾
    」之姓名、年籍及住址，及無法查知等情，與常情並無不合之處。再查，被告係
    歡場女子，身份特殊，該行動電話既係酒店客人「小曾」借予被告，「小曾」要
    求被告僅撥號而不需收話，並於不使用時關機，係為避免被告收話之際，若參雜
    有「小曾」之家人或朋友欲聯絡「小曾」而為被告所誤接引起誤解，尚可認合乎
    常情，雖公訴人上訴意旨指稱一門號僅供一支行動電話使用，倘一門號供二支行
    動電話使用，即是盜拷之行動電話，此故為眾所周知之理，被告理應知悉云云，
    惟據被告稱「小曾」係因去大陸不使用該行動電話而借與伊使用，尚不足以推認
    被告已知悉該門號係供二支行動電話使用之情，公訴人之推理，尚乏證據證明。
    另參以被告雖撥打該行動電話達八十八通，然電話費卻僅為六百二十七點六元，
    且所撥打之號碼均為家中或熟識友人之電話或呼叫器，而時間亦均短暫，此有十
    月份及十一月份國內及國際長途話費清單各一份及被告之友人黃光衡警訊筆錄一
    份在卷足資佐證，若被告知悉該行動電話係盜拷他人門號，衡情在明知無須繳付
    通話費之情形下，其撥打之次數及時間當不只撥打八十八通及短暫之通話時間，
    甚至並無撥打國際長途電話之紀錄；且查被告撥打之電話又係家人之電話居多，
    故而被循線查獲，此亦與一般使用盜拷行動電話者行徑者有殊，又公訴人上訴意
    旨指稱被告所撥打之電話費用僅八十八通，六百廿七點六元，係為被告所坦承部
    分，尚有未承認之電話費用，是否為被告所撥打亦有可能云云，惟此既係公訴人
    推測之詞，依證據法則理論，自尚不足為被告不利之認定。又「小曾」既係於歡
    場結識被告，並係自願借行動電話予被告使用，亦僅係對歡場女子施以小惠，故
    「小曾」事後並未向被告追討僅六百餘元之通話費，亦無悖常情，雖公訴人上訴
    意旨指稱行動電話價值非微，免費供他人使用，尚須承擔電話費用，如非熟識，
    當不致借與，既借與應必熟識，被告不知「小曾」姓名，或不願提供以示清白有
    違常情云云，惟被告係歡場女子，生張熟魏，客人亦多係逢場作戲者居多，被告
    借還電話均在「小曾」來酒店踫面時為之，被告不知「小曾」姓名、年藉、住所
    ，尚不違常情，已如前述，且「小曾」者既將行動電話借與不熟識任職歡場之被
    告使用，其或知該行動電話為盜拷機，無付費之問題，自然無公訴人指訴負擔電
    話費用之顧慮，且據公訴人指稱被告自八十七年十月五日起至同年十一月廿九日
    止，使用電話時間為五十餘天，依電話帳單收費慣例，雖應有一次帳單紀錄，惟
    被告稱向「小曾」借用電話時間係斷續為之，伊向「小曾」者詢及電話費用，「
    小曾」答以待帳單來時再算，致尚未給付過費用，核亦無違常情。公訴人以被告
    只撥號卻從不收號，且撥打高達八十八通，竟從未向綽號「小曾」者查問電話費
    或懷疑該行動電話之合法性，且綽號「小曾」者僅為被告之客戶，被告亦不知「
    小曾」之姓名年籍、住址等而認定被告所辯有違常情，容有誤會。至被害人甲○
    ○於警訊時陳稱其於八十八年一月間發現該門號行動電話不常撥打，電話費卻愈
    來愈多，便於八十八年一月二十六日申告八十七年十月、十一月看看，在這之前
    應有被盜撥，之前被盜撥未注意其損失，但八十七年十、十一月損失約二千六百
    多元，於八十七年九、十月間發現被盜打，曾嘗試停用，還是被打二千多元，全
    部被盜打一萬多元等語（見警卷第八頁、偵查卷第十一頁）。然查被告在潮州雙
    美人酒家上班僅兩個月，其僅在八十七年十、十一月間有撥打「小曾」借予之行
    動電話，僅六百多元等情，已據其供述不移，該行動電話既係「小曾」借予被告
    使用，「小曾」從大陸回台時，即取回該行動電話，則該行動電話除「小曾」借
    予被告使用期間，被告有撥打使用外，其餘時間則由「小曾」自己使用，「小曾
    」亦有可能借予被告以外之他人使用，自不能以該行動電話全部被盜打一萬多元
    ，即認係被告一人撥打所為，且從而推論被告大量撥打該行動電話，應知該電話
    係被盜拷之「王八機」。公訴人上訴意旨雖又指稱被告為歡場上班女子，對社會
    上使用「王八機」只能打不能收之特性應知悉云云，惟查被告雖係歡場上班之女
    子，接觸人面多樣性，縱知所謂「王八機」有只能打不能收之特性，於「小曾」
    告知使用該行動電話只打不收，且未告知行動電話號碼時，有所懷疑，惟即因其
    係歡場女子，對客戶之心態及避免造成男客家庭困擾紛爭而信守「小曾」所告知
    之只打不收原則，衡情並非不可採，縱被告有過失未予追查，然亦不得僅以被告
    使用行動電話只打不收而推認被告係明知為盜拷機，而本罪又無處罰過失犯之明
    文。綜上所述，公訴人所舉證據既無法證明被告知悉「小曾」借予伊使用之行動
    電話係他人違法盜拷所得，自難認被告有行使偽造私文書之故意存在，在無其他
    積極證據之下，依前開判例之見解，自難僅以推測擬制之方式認定被告犯罪。公
    訴人所舉之證據不足以證明被告確有行使偽造準私文書之犯行存在。此外，復查
    無其他積極證據足認被告確有公訴人所指之犯行，不能證明被告犯罪，原審因而
    諭知被告無罪之判決，核無違誤，公訴人上訴指摘原判決不當，為無理由，應予
    以駁回。
據上論斷，應依刑事訴訟法第三百六十八條，判決如主文。
本案經檢察官陳新慶到庭執行職務。
中    華    民    國     九十一     年       七       月      二十三    日
                              臺灣高等法院高雄分院刑事第四庭
                                  審判長法官  蕭權閔
                                        法官  李嘉興
                                        法官  陳吉雄
右正本證明與原本無異。
如不服本判決應於收受本判決後十日內向本院提出上訴書狀，其未述上訴理由者，
並得於提起上訴後十日內向本院補提理由書狀（均須按他造當事人之人數附繕本)「
切勿逕送上級法院」。
                                      書記官  黎  珍
中    華    民    國     九十一     年       七       月     二十五     日
                                                                        Ｋ
